【裁判字號】    93,易,2470
【裁判日期】    950210
【裁判案由】    恐嚇取財等
【裁判全文】
臺灣臺中地方法院刑事判決              93年度易字第2470號
公  訴  人  臺灣臺中地方法院檢察署檢察官
被      告  丙○○
            戊○○
            己○○
上列被告等因恐嚇取財等案件，經檢察官提起公訴（九十三年度
偵字第九八五八號），本院判決如下：
    主    文
丙○○、戊○○共同意圖為自己不法之所有，以恐嚇使人將本人
之物交付，各處有期徒刑陸月，如易科罰金，均以佰元折算壹
日。
己○○共同連續意圖為自己不法之所有，以恐嚇使人將本人之物
交付，累犯，處有期徒刑玖月。
    犯罪事實
一、己○○曾因重利案件，經臺灣高等法院臺中分院以八十九年
    度上更一字第四三三號判處有期徒刑四月確定，於民國九十
    年十一月二十二日易科罰金執行完畢。緣乙○○（乙○○業
    經本院依法通緝，待緝獲後，另行審理）於九十二年十一月
    二十日，以經濟陷於困境為由，向辛○○商借新臺幣（下同
    ）二百萬元，經辛○○以手頭不便婉拒。詎乙○○竟夥同丙○○、戊○○及己○○，共同基於恐嚇取財及普通傷害之犯
    意聯絡，於九十三年一月七日十三時許，乙○○得知辛○○
    在臺中市○○路之國票綜合證券公司（下稱國票公司）看盤
    ，即命戊○○開車載乙○○，己○○與丙○○則共乘另一部
    自用小客車，共同前往上址伺機跟監辛○○，而後於同日十
    三時三十分許辛○○開車離開上址時，即一路開車尾隨辛○○，途中辛○○在臺中市○○路之豐饌魚翅餐廳（下稱豐饌
    餐廳）與友人用餐時，乙○○等人見狀便車停路邊等待辛○○。嗣經一小時三十分鐘許，在辛○○用完餐並駕車離開之
    際，乙○○等人又續行跟監，於同日十六時許，辛○○途經
    臺中縣龍井鄉○○○路一五０號之全國加油站時，因內急而
    進入加油站上廁所時，乙○○等人見機不可失，即由戊○○
    尾隨辛○○進入廁所，丙○○、己○○於廁所外把風，戊○○待辛○○小解完畢轉身時，即向辛○○詢問「你是蔡老師
    嗎？」，話完，乙○○隨即進入廁所，堵住辛○○之去路，
    並向辛○○恫稱：「我很少開口跟人借錢，上次向你借錢你
    竟然不給我面子，你知不知道我是混黑道的，底下有很多兄
    弟，隨時可以把你帶走，你弟弟比你更有錢，我要叫人把他
    帶走也很簡單。」等語，話完，乙○○即將辛○○推向抽水
    馬桶間，經辛○○抗拒，即以右手重擊辛○○之左眼窩，造
    成辛○○左眼眶紅腫、左眼球內出血，並而向辛○○索取六
    百萬元，隨即命在廁所外之李耀荃，當場將不知情之巫楷婷
    在第一商業銀行中港分行所設之帳號0000000000
    0號帳戶號碼寫在紙上，交與乙○○，由乙○○交與辛○○
    ，指示辛○○匯款至前揭帳戶。辛○○因懼怕乙○○日後將
    對辛○○及其家人不利，乃心生畏懼，而於九十三年一月九
    日在國泰世華商業銀行西臺中分行，將六百萬元匯入前揭帳
    戶。乙○○再於同月十二日指示丙○○及不知情之楊新民將
    前揭款項分二筆，每筆三百萬元領出。
二、乙○○於九十三年三月十日，因持支票向庚○○調現三十萬
    元，經庚○○以手頭不便婉拒，詎乙○○竟夥同己○○，共
    同承前恐嚇取財及普通傷害之概括犯意聯絡，電邀庚○○於
    同年月十八日中午許，在臺中市○○路五五五號之「塘葫蘆
    」複合餐飲店（下稱塘葫蘆餐飲店）見面，庚○○遂偕同公
    司之會計甲○○一同前往，到達該店後，乙○○即藉故支開
    甲○○，又向庚○○重提借款三十萬元之事，庚○○仍以手
    頭不便為由拒絕，乙○○便將庚○○自前揭塘葫蘆餐飲店二
    樓之露台推入包廂中，由己○○在包廂外把風，乙○○對庚○○全身多處部位拳打腳踢，造成庚○○左膝挫傷，右臉部
    、右手肘瘀傷，斯時甲○○在塘葫蘆餐飲店一樓，見情況有
    異，遂返回二樓並在目睹乙○○向庚○○施暴之際，即上前
    阻擋乙○○，亦遭乙○○毆打（未成傷），乙○○並恫嚇庚○○稱：「我現在不借了，我現在直接要六十萬，你看是要
    讓事情從這時開始，還是要給我六十萬就此結束」等語，要
    庚○○準備六十萬元，以待乙○○於隔日命人至庚○○之公
    司取款，致庚○○心生畏懼，而於隔日將三十萬元現金及票
    面額為三十萬元、票號為ＣＦ0000000號之支票一紙
    交予乙○○所指派不知情之丙○○取走。
三、案經辛○○、庚○○訴由內政部警政署刑事警察局移送臺灣
    臺中地方法院檢查署檢察官偵查起訴。
    理    由
一、訊據被告丙○○、戊○○、己○○固坦承於九十三年一年七
    日十三時許，由戊○○搭載乙○○，己○○與丙○○另乘一
    部車，先至臺中市○○路之國票公司附近，再一路尾隨辛○○先後至臺中市○○路之豐饌餐廳、臺中縣龍井鄉○○○路
    一五０號之全國加油站等情，及被告己○○於同年三月十八
    日十二時許，曾與乙○○一同在臺中市○○路五五五號之塘
    葫蘆餐飲店與證人庚○○見面等事實不諱，惟均矢口否認有
    何傷害及恐嚇取財之犯行，被告丙○○辯稱：伊是受僱於乙○○，九十三年一月七日當日，乙○○在辦公室喝酒說心情
    不好，要伊等陪其一同出去走走，伊等就四人二輛車一同出
    去，伊坐的車子是跟著乙○○的車子，所以不知道其要去找
    誰、要去何處，後來車子停在全國加油站，乙○○就往廁所
    走，當時伊都在車上等，直到乙○○跟伊要巫楷婷的帳號，
    伊要拿帳號給其時才下車，下車拿給乙○○後，就在廁所外
    面等，伊是有看到辛○○、乙○○在廁所內，是事後辛○○
    匯了六百萬元到巫楷婷的戶頭，伊才想怪怪的，乙○○可能
    有跟辛○○講了什麼，不然不可能有人這麼好，講一講就匯
    了六百元給乙○○，但伊確實不知道乙○○作了什麼事，這
    全是乙○○一人所為，伊均不知情云云；被告戊○○辯稱：
    當天中午過後，乙○○說要出去走走，由伊開車載乙○○，
    然後就繞到五權西路、中港路附近，其叫伊跟著一輛富豪的
    車，一直跟到豐饌餐廳，伊等就停在停車場，乙○○還是一
    直喝酒並發牢騷說心情不好，隔了約三、四十分鐘，開富豪
    車的人離去，乙○○就叫伊開車跟著該人，一直跟到全國加
    油站，該人下車上廁所，乙○○就叫伊去問該人是否為蔡老
    師，伊過去問，該人還沒有回答，乙○○就進來打該人一巴
    掌，說該人沒信用，要借錢都沒有借，害公司週轉不靈，當
    時伊就在旁邊約三公尺處，但乙○○動作很快，伊根本來不
    及阻擋，後來要走的時侯，該人就說那不然最後再幫乙○○
    一次，還要乙○○拿帳號，說會匯六百萬元，乙○○就出來
    ，向丙○○拿帳號，這均是乙○○一人的作為，事前伊均不
    知情云云；被告己○○則以當天乙○○在漢口路的公司，打
    電話要伊過去，說心情不好，就在喝酒，後來想要出去走走
    ，要伊等陪著去，乙○○就與戊○○一台車、伊跟丙○○一
    部車，乙○○要伊等跟在後面，一直跟到豐饌餐廳那邊，乙○○就在戊○○車上喝酒，伊與丙○○坐在車上等，等了約
    三、四十分鐘，戊○○的車就開始開，伊等又開車跟在後面
    ，一直跟到全國加油站，有一部富豪車，乙○○看到開車的
    人下車，就下車跟過去，伊與丙○○還是坐在車上，一直到
    乙○○叫丙○○拿帳號給他，丙○○下車，伊才跟著下車去
    上廁所，伊是事後才知道乙○○有跟蔡老師借到六百萬，這
    事均係乙○○一人所為，伊事前均不清楚；九十三年三月十
    八日是乙○○在塘葫盧餐飲店，那時是在包廂內喝酒，看乙○○的樣子就知道，又心情不好，乙○○說在等一個人，約
    過了十幾分鐘後，庚○○過來了，當時伊也坐在包廂內，他
    們講了幾句，但伊不知道講什麼事情，結果乙○○就打庚○○，因為乙○○脾氣不好，忽然的動作，伊也不知所措，伊
    就坐在那邊，過了一下子，就出去上廁所，上廁所時看到甲○○在二樓樓梯那邊，上完廁所就看到甲○○也在裏面，伊
    進去包廂坐，他們在談票的事情，後來乙○○要打庚○○，
    因甲○○阻擋，所以乙○○就打甲○○，伊沒有打庚○○、
    甲○○，也沒有在那邊把風云云置辯。
二、惟查：
(一)、證人辛○○於本院審理時證述：伊認識乙○○，但只有見面
    五、六次，並不是什麼二十多年的朋友，六、七年前乙○○
    太太曾向伊借款六百萬元，但只還了二十萬元，在九十二年
    十一月二十日乙○○又要向伊借款二百萬元，為伊婉拒，九
    十三年一月七日當日，十三時三十分之前，伊在臺中市○○
    路中山醫院對面的國票公司，差不多一點離開該公司，伊與
    朋友約在豐饌餐廳用餐，用餐時間約一個半鐘頭，約十五時
    三十分開車離開，於十六時許因內急，而停在龍井鄉的全國
    加油站，即下車至洗手間，伊在洗手間的鏡子上，看見門口
    站了一個人，那人伊現在知道就是戊○○，當伊上完廁所頭
    一轉，那人就問伊，是否為蔡老師，伊還沒有回答，乙○○
    就進來說，「我向你借二百萬，你不給，你不知道我混黑道
    ，我手下有很多兄弟，隨時可以把你帶走」，還說「你弟弟
    比你有錢，也可以把他帶走」，他要把我推進有門的廁所，
    伊沒有答應，當時戊○○在裏面，外面還有二個人，伊沒答
    應進廁所，他就揮拳打伊左眼，左眼受有傷害，後來乙○○
    就說「我要錢」，伊說「多少，二百萬？」，他說「來不及
    了，我要六百萬」，乙○○就請外面的人拿了一個人頭帳戶
    給伊，伊擔心自己及家人的安危，就在同年一月九日匯了六
    百萬元到乙○○指定的帳戶；伊離開時看到二個人 (按應係
    被告己○○、丙○○）在廁所外面，伊推斷其中一人就是拿
    記載帳號之紙條進來廁所的人等語（本院卷第二四四、二五
    ○頁），與其警詢及偵查中證述情節大致相符 (九十三年度
    他字第八一六號卷第九至十三、六一至六三頁，九十三年度
    偵字第九八五八號卷第二八至三十頁)，並無歧異之處。又
    被告戊○○供述：當時是伊與乙○○一部車，丙○○、己○○一部車，到達全國加油站時，是乙○○叫伊去廁所問該人
    是否為蔡老師，後來乙○○就打了辛○○一下，是出拳或出
    掌伊沒有看清楚，辛○○臉頰就紅紅的，眼白部分有血絲等
    語 (本院卷第五十、二五七頁）；被告丙○○供稱：在全國
    加油站是乙○○叫伊將帳號抄在紙條上給其，伊下車後就與
    己○○站在廁所外的自動販賣機旁等語 (本院卷第二五○頁
    ) ；被告己○○陳述：伊下車後曾進去上廁所，看見乙○○
    與辛○○在講話，伊就走出廁所，在外面等語 (本院卷第二
    五一頁）。承上可知，證人辛○○前開所證，亦與被告戊○○、丙○○、己○○前述與同案被告乙○○一同至全國加油
    站，被告戊○○進入廁所，同案被告乙○○出拳毆打證人辛○○，被告丙○○拿帳戶資料予同案被告乙○○，並與被告
    己○○在廁所外面等候等情節相符。足見證人辛○○前開所
    證情節應非虛言，而可採信。再參酌，向人借款，豈有趁人
    在廁所小解之際並以拳頭相向之理，況同案被告乙○○之妻
    曾向證人辛○○借款之六百萬元，尚有五百多萬迄未清償，
    故證人蔡益裕已拒絕同案被告乙○○借款二百萬元之要求，
    依證人辛○○所證其與同案被告乙○○並無深刻交情，在前
    債未清之情況下，苟無其他事件之介入，衡情當無可能同意
    借款予同案被告乙○○之理。然證人辛○○卻於九十三年一
    月九日匯款遠超過原來欲借款金額之六百萬元予同案被告乙○○。此外，復有國泰世華匯款條一紙、第一銀行帳號00
    000000000號帳戶交易明細表一份、第一銀行匯款
    申請書代收入傳票一紙、銀行錄影帶翻拍提領款項照片二張
    在卷可稽（九十三年度他字第八一六號卷第十四、二二、二
    三、二四、二五頁）。是以，證人辛○○應係遭同案被告乙○○出拳毆打並恫嚇，使其畏懼同案被告乙○○之勢力，方
    匯款六百萬元予同案被告乙○○等情，應可認定。被告戊○○、己○○辯稱係證人辛○○同意借款予同案被告乙○○云
    云，顯無可採。
(二)、被告丙○○、戊○○、己○○雖以前揭詞情置辯。惟查被告
    丙○○、戊○○、己○○先於本院準備程序時，對於同案被
    告乙○○、戊○○同乘一部車，被告丙○○、己○○同乘一
    部車，至臺中市○○路國票公司附近，等候證人辛○○，待
    證人辛○○於同年十三時三十分許開車離開上址時，即一路
    開車尾隨，途中證人辛○○在臺中市○○路之豐饌餐廳與友
    人用餐時，同案被告乙○○等人見狀便車停路邊以待辛○○
    ，嗣經一小時三十分鐘許，在辛○○用完餐並駕車離開之際
    ，同案被告乙○○等人又續行跟監，於同日十六時許，跟蹤
    證人辛○○至臺中縣龍井鄉○○○路一五０號之全國加油站
    事發地點等情並不爭執，惟於本院審理時，翻異前詞，均辯
    稱：並未一直在臺中市○○路之豐饌餐廳外，停車等待證人
    辛○○，而係開車在臺中市區附近繞，嗣後開車經過豐饌餐
    廳又見證人辛○○，同案被告乙○○方一路尾隨，伊等均不
    知乙○○之意圖云云，惟經本院提示同案被告乙○○及被告
    戊○○於警詢時供述尾隨證人辛○○至豐饌餐廳後，即在外
    等候直到證人辛○○離開餐，即再繼續跟隨等語後，被告戊○○、己○○方才分別改稱：伊等應該有持續在豐饌魚翅餐
    廳外等待約四十分鐘等語（本院卷第二五六頁）；伊等從五
    權路與中港號附近停下來約十分鐘後，就繞去惠中路，後來
    停在一個地方很長一段時間後，就直接跟車到全國加油站等
    語（本院卷第二六○頁），坦認確係在豐饌餐廳外停等證人
    辛○○，至證人辛○○離開時，再開車一路尾隨等情。然被
    告丙○○則改稱開車經過豐饌餐廳，繞過幾次後，伊就打電
    話給戊○○說要先去買東西，該來就與己○○開車先去別的
    地方買東西，後來才又繞回去與戊○○等人會合云云（本院
    卷第二五九頁），仍否認有一段長時間，在豐饌餐廳外停等
    證人辛○○，惟被告己○○所述，顯與和其同乘一輛車之被
    告己○○所述：這段期間，伊等一直跟在乙○○車子的後，
    沒有離開過等語不符（本院卷第二六○頁）。再參酌同案被
    告乙○○之目的即在於跟監證人辛○○，伺機恐嚇，既已尾
    隨至豐饌餐廳，豈有可能未在一旁監視，而開車於市區任意
    遊走，而任已在掌握之證人辛○○走脫之理。故應以被告戊○○、丙○○、己○○等於準備程序所述及被告己○○於本
    院審理時所述：其等見證人辛○○進入豐饌魚翅餐廳後，即
    在餐廳外等候，直至證人辛○○離開餐廳再一路尾隨等情為
    可採。惟此益徵被告丙○○、戊○○、己○○於本院審理時
    ，刻意避重就輕，試圖淡化其等參與之程度，以圖卸責之意
    圖。再者，被告己○○亦於本院審理時供稱：要出門前，伊
    等在公司聊天，乙○○就說要去找朋友，當時戊○○、丙○○等都在場，也都有聽到，後來就一同出發等語（本院卷第
    二六○、二六一頁），核與同案被告乙○○於偵查中供述：
    伊當日外出之目的就是要找證人辛○○等語相符（九十三年
    度偵字第九八五八號卷第五一頁）。準此，被告丙○○、戊○○、己○○等事前既已知悉同案被告乙○○要其等一同外
    出找人，而後即在臺中市○○路之國票券公司附近，等待證
    人辛○○出現，嗣再驅車一路尾隨證人辛○○至豐饌餐廳，
    復於該餐廳外等待證人辛○○長達一小時三十分鐘，待證人
    辛○○用餐完畢出餐廳後，又一路跟隨至中港路上之全國加
    油站，見證人辛○○下車上廁所時，同案被告乙○○、被告
    戊○○隨即下車，由被告戊○○及同案被告乙○○尾隨進入
    廁所，復由被告丙○○提供記載匯款帳號之紙條，並與被告
    己○○在廁所外等候，此一犯罪事實之進展與遂行之時間，
    長達三、四個小時之久，並非突然發生，被告等均係智慮成
    熟之成年人，進入社會職場工作亦有一段時間，均有豐富之
    社會經驗，且被告丙○○、戊○○、己○○均參與其中，其
    等豈有可能不知，又若非被告丙○○、戊○○、己○○等人
    之參與，使證人辛○○畏於同案被告乙○○之勢力，同案被
    告乙○○一人豈有可能得逞，是被告丙○○、戊○○、己○○等前開所辯均係同案被告乙○○一人所為，其等事前均不
    知情云云，應無足採。被告丙○○、戊○○、己○○就前開
    犯行與同案被告乙○○，有犯意聯絡、行為分擔一節，已足
    認定。
(三)、同案被告乙○○於九十三年三月十日，因持支票向證人庚○○調現三十萬元，經證人庚○○以手頭不便婉拒，遂電邀證
    人庚○○於同年月十八日中午許，在臺中市○○路五五五號
    之塘葫蘆餐飲店見面，證人庚○○偕同證人即公司之會計甲○○一同前往，惟同案被告乙○○即藉故支開證人甲○○後
    ，即向證人庚○○重提借款三十萬元之事，證人庚○○仍以
    手頭不便為由拒絕，同案被告乙○○便將證人庚○○自前揭
    塘葫蘆餐飲店二樓露台推入包廂中，被告己○○則在包廂外
    把風，同案被告乙○○即對證人庚○○全身多處部位拳打腳
    踢，造成證人庚○○左膝挫傷，右臉部、右手肘瘀傷，此時
    證人甲○○在前揭餐飲店一樓，見情況有異，遂返回二樓並
    在目睹同案被告乙○○向證人庚○○施暴之際，上前阻擋同
    案被告乙○○，亦遭同案被告乙○○毆打（未成傷，詳如後
    述四(四)1.），同案被告乙○○並恫嚇證人庚○○：「我現在
    不借了，我現在直接要六十萬，你看是要讓事情從這時開始
    ，還是要給我六十萬就此結束」等語，並要證人庚○○準備
    六十萬元，以待同案被告乙○○於隔日命人至證人庚○○之
    公司取款，證人庚○○遂於隔日將三十萬元現金及票面額為
    三十萬元、票號為ＣＦ0000000號之支票一紙交予同
    案被告乙○○所指派之被告丙○○取走等情，業據證人庚○○、甲○○於本院審理時證述在卷（本院卷第一三八至一四
    ○頁、第一四四、一四六、一四七頁，一五○、一五一頁）
    ，互核相符，應堪採信。被告己○○雖以前揭詞情置辯，惟
    依證人庚○○所證：被告己○○像是在觀察動靜，一有人上
    來，即立刻到包廂門口，等人離開則又回來包廂繼續看等語
    （本院卷第一三九頁），而證人甲○○亦證述：被告己○○
    從伊進入包廂到事情結束，均係站在包廂裏面的門口處，面
    朝包廂內看著伊與庚○○等語（本院卷第一五四頁），是依
    證人庚○○、甲○○前開所證，被告己○○應係在場觀察動
    情，擔任把風之角色，而證人庚○○、甲○○係實際在場之
    人，其等於現場之感受，自較旁人為真切，再者證人庚○○
    、甲○○與被告己○○，並無仇怨，當無設詞陷害被告己○○之動機。再參酌被告己○○係與同案被告乙○○一同前往
    上開餐飲店，且被告己○○於前述九十三年一月七日方與同
    案被告乙○○經歷向證人辛○○恐嚇取財之事件，就同案被
    告乙○○之行止不良，即當知悉，而應更加注意，若被告己○○並非至現場助勢或把風，則其親見同案被告乙○○於其
    面前出手毆打證人庚○○並恫嚇證人庚○○，理當出手阻止
    ，惟依證人庚○○、甲○○之證述被告己○○始終並未出手
    阻止，或出言相勸，顯見被告己○○應係在場為同案被告乙○○助勢並把風。承上，被告己○○既係在場為同案被告乙○○就前開犯行助勢、把風，其與同案被告乙○○就前揭犯
    行，有犯意聯絡、行為分擔一節，亦堪認定。
三、被告丙○○、戊○○、己○○就犯罪事實一所為，均係犯刑
    法第二百七十七條第一項之傷害罪、第三百四十六條第一項
    之恐嚇取財罪；被告己○○就犯罪事實二所為，係犯刑法第
    二百七十七條第一項之傷害罪、第三百四十六條第一項之恐
    嚇取財罪。被告丙○○、戊○○、己○○就犯罪事實一之犯
    行，與同案被告乙○○，有犯意聯絡、行為分擔，均為共同
    正犯。被告己○○就犯罪事實二之犯行，與同案被告乙○○
    ，有犯意聯絡、行為分擔，為共同正犯。被告己○○分別前
    後二次傷害及恐嚇取財之犯行，時間緊接，所犯構成要件相
    同，各顯係基於概括犯意為之，為連續犯，均應依刑法第五
    十六條之規定論以一罪，並加重其刑。被告丙○○、戊○○
    其所犯傷害之目的在於恐嚇取財，其所犯兩罪間有方法目的
    之牽連關係，依刑法第五十五條之規定，應從較重之恐嚇取
    財罪處斷；被告己○○所犯連續傷害罪、連續恐嚇取財罪間
    ，有方法目的之牽連關係，依刑法第五十五條之規定，應從
    較重之連續恐嚇取財罪處斷。又被告己○○前因重利案件，
    經臺灣高等法院臺中分院以八十九年度上更一字第四三三號
    判處有期徒刑四月確定，於九十年十一月二十二日易科罰金
    執行完畢等情，有臺灣臺中地方法院檢察署刑案資料查註紀
    錄表，臺灣高等法院被告前案紀錄表在卷可參，其於受有期
    徒刑執行完畢後，五年以內再犯本件有期徒刑以上之罪，為
    累犯，應依刑法第四十七條之規定遞加重其刑。爰審酌被告
    丙○○、戊○○、己○○，為恐嚇取財，而向證人辛○○、
    庚○○傷害並恫嚇，其犯罪之手法非和平，影響社會秩序非
    輕，及對證人辛○○、庚○○所造成之損害，與被告己○○
    所犯次數達二次，惟念及被告戊○○、丙○○、己○○並非
    主導本案犯行之主謀，且依通訊監察譯文所示，犯罪所得之
    六百萬元，亦均係主謀即同案被告乙○○一人取走，被告丙○○、戊○○、己○○並未獲得實際利益，此有前開通訊監
    察譯文表一紙在卷可參（九十三年度聲拘字第七一號卷第五
    一頁），且被告丙○○、戊○○並無前科，素行尚佳等一切
    情狀，爰分別量處如主文所示之刑，就被告丙○○、戊○○
    部分，並諭知易科罰金之折算標準。
四、公訴意旨另以：
(一)、同案被告乙○○夥同被告己○○，電邀證人庚○○於九十三
    年三月十八日中午許，在臺中市○○路五五五號之塘葫蘆餐
    飲店見面，除對證人庚○○犯有傷害及恐嚇取財之犯行外，
    亦對返回二樓在目睹同案被告乙○○向證人庚○○施暴，即
    上前阻擋同案被告乙○○之證人甲○○毆打，致證人甲○○
    全身頭部、腿部等多處受傷，且同案被告乙○○除恫嚇證人
    庚○○外，亦對證人甲○○恫嚇稱：「我現在不借了，我現
    在直接要六十萬，你看是要讓事情從這時開始，還是要給我
    六十萬就此結束」等語致證人甲○○心生畏懼，因認被告己○○與同案被告乙○○對證人甲○○亦涉犯刑法第二百七十
    七條第一項、第三百四十六條之傷害罪及恐嚇取財罪嫌。
(二)、同案被告乙○○於九十三年四月九日，在電話中與證人庚○○商談銷售證人庚○○公司之「草莓飛天學園」產品之事宜
    ，並要求證人庚○○供應一千五百套，惟證人庚○○告知同
    案被告乙○○在提供產品前，需先行給付貨款，同案被告乙○○聞之即憤然詢問證人庚○○人現在何處，因證人庚○○
    懼怕同案被告乙○○，乃在電話中向同案被告乙○○騙稱其
    人在宜蘭不在臺中，致雙方以電話商談銷售草莓飛天學園之
    產品一事長達二個多小時。嗣同案被告乙○○發覺證人庚○○實際在臺中市○○路二十號六樓詮貿科技股份有限公司（
    下稱詮貿公司）之會議室，同案被告乙○○即夥同被告己○○，共同承前普通傷害之概括犯意聯絡，前往上址，一見證
    人庚○○即欲動手毆打，惟在證人甲○○上前阻擋時，同案
    被告乙○○遂轉而毆打證人甲○○，致證人甲○○右眼瘀傷
    及頭部、腹部受有傷害，因認被告己○○與同案被告乙○○
    共同涉犯刑法第二百七十七條第一項之傷害罪嫌。
(三)、按犯罪事實應依證據認定之，無證據不得認定犯罪事實，又
    不能證明被告犯罪者，應諭知無罪之判決，刑事訴訟法第一
    百五十四條第二項及第三百零一條第一項分別定有明文。次
    按刑事訴訟法上所謂認定犯罪事實之證據，係指足以認定被
    告確有犯罪行為之積極證據而言；如未能發現相當證據或證
    據不足以證明，自不能以推測或擬制之方法，以為裁判基礎
    （最高法院二十九年上字第三一○五號、四十年台上字第八
    十六號判例參照）。又檢察官就被告犯罪事實，應負舉證責
    任，並指出證明之方法，刑事訴訟法第一百六十一條第一項
    定有明文。因此，檢察官對於起訴之犯罪事實，應負提出證
    據及說服之實質舉證責任。倘其所提出之證據，不足為被告
    有罪之積極證明，或其指出證明之方法，無從說服法院以形
    成被告有罪之心證，基於無罪推定之原則，自應為被告無罪
    判決之諭知（最高法院九十二年台上字第一二八號判例參照
    ）。
(四)、經查：
１、證人甲○○於本院審理時證述：在塘葫蘆餐飲店乙○○有打
    伊頭、身體，其有頭痛，但並沒有外傷，也沒有瘀青、紅腫
    ，伊覺的乙○○要打的對象，應是庚○○，是伊去阻擋，所
    以打到伊，沒有打的很用力，只被打了一、二下等語（本院
    卷第一五○、一五一、一五四、一五五頁），足見證人益珍
    雖遭被告乙○○，惟並未成傷，證人甲○○係被害人，就其
    自己有無受傷之親身經歷，應較他人清楚，且記憶深刻，是
    證人甲○○既證述其雖遭毆打，但未成傷等情，即應可採信
    。雖證人庚○○證述證人甲○○遭同案被告乙○○毆打受有
    臉部挫傷、眼睛瘀血等傷勢（本院卷第一四七頁），然經與
    證人甲○○確認，其表示證人庚○○所述之傷勢應係九十三
    年四月九日在臺中市○○路二十號六樓詮貿公司遭同案被告
    乙○○毆打所受之傷勢（本院卷第一五五頁），且證人庚○○所述證人甲○○之前開傷勢確與甲○○於詮貿公司內遭毆
    傷後，至醫院驗傷所載之右眼結膜瘀血、右額打傷等傷勢相
    符，此有林新醫院九十三年四月九日診斷證明書在卷可憑（
    九十三年度他字第八一六號卷第八八頁），是證人庚○○證
    述甲○○於塘葫蘆餐飲店遭同案被告乙○○毆打致受有曾開
    傷勢云云，應係記憶錯誤，而有所誤認，自無可採。又被告
    雖曾面對證人甲○○恫嚇稱：「我現在不借了，我現在直接
    要六十萬，你看是要讓事情從這時開始，還是要給我六十萬
    就此結束」等語，惟同案被告乙○○係先向證人庚○○以票
    調借現金不成，方要約證人庚○○至塘葫蘆餐飲店，而同案
    被告乙○○毆打主要對象亦係證人庚○○，嗣後交付款項之
    人也是證人庚○○，足見同案被告恐嚇取財之對象，應係針
    對證人庚○○，而非證人甲○○。尚難以同案被告乙○○恫
    嚇證人庚○○之際，證人甲○○在場，即認同案被告乙○○
    亦對證人甲○○有恐嚇取財之事實。準此，既無法證明同案
    被告乙○○，就證人甲○○有傷害及恐嚇取財之犯行，自難
    認與同案被告乙○○一同前往之被告己○○就此與同案被告
    乙○○共同涉犯前述犯行。
２、被告己○○供述：九十三年四月九日係同案被告乙○○要伊
    一同去臺中市○○路二十號六樓詮貿公司，找庚○○等語，
    核與證人庚○○、甲○○所證當日同案被告乙○○要找證人
    庚○○，證人庚○○則騙同案被告乙○○說其人在宜蘭，嗣
    同案被告乙○○知悉證人庚○○在臺中，遂到該公司找證人
    庚○○等語相合，足見同案被告乙○○邀同被告己○○至詮
    貿公司之目的，在於找證人庚○○等情，應可認定。又證人
    甲○○亦證述：當時伊等在會議室內開會，乙○○在伊等開
    會中就踢開會議室的門一個人跑進來，看到總經理（即證人
    庚○○）就抓狂，說總經理騙乙○○，說人在宜蘭，就作勢
    要打人，伊想乙○○是要打庚○○，就出來擋一下，結果乙○○就打伊，打的很用力等語，承上可知，同案被告乙○○
    至詮貿公司尋釁之目標係證人庚○○，惟因證人甲○○攔阻
    ，方轉而毆打證人甲○○出氣，顯見同案被告乙○○毆打甲○○之部分，應係臨時起意。而於同案被告乙○○毆打證人
    甲○○之場所，係於詮貿公司之會議室內，而被告己○○則
    係處於公司之門口，被告己○○所站立位置，並無法看見會
    議室內之狀況，業據證人即當時在場之人林雪芬、壬○○於
    本院審理時證述在卷（本院卷第一七九、一八三頁）。是以
    ，同案被告乙○○至前開處所尋釁的目標係證人庚○○，係
    因證人甲○○攔阻方轉而毆打證人甲○○，實難認未於事發
    現場之被告己○○就同案被告乙○○毆打證人甲○○之犯行
    有何犯意聯絡、行為分擔。再者，依證人丁○○、壬○○所
    述事發之際證人丁○○出去上廁所（按廁所於公司門外），
    經過公司門口之際，尚有與被告己○○對話，證人己○○並
    未阻止他人從公司門口出去，且公司員工有人與被告己○○
    認識，就一群人在公司門口與被告己○○寒喧等情（本院卷
    第一八○、一八四頁），是被告己○○是否在場擔任把風之
    角色，亦非無疑。雖證人庚○○在偵查中一度證述被告己○○曾阻止他人報警云云，惟該事實證人庚○○自承並未親自
    見聞而係聽人轉述，自屬傳聞，而無證據能力，不得作為認
    定事實之證據資料。
(五)、綜上所述，九十三年三月十八日於塘葫蘆餐飲店，證人甲○○雖曾遭毆打，但未成傷，且同案被告乙○○、被告己○○
    共同恐嚇取財之對象，亦係證人庚○○，公訴意旨認被告己○○就證人甲○○之部分共犯傷害及恐嚇取財罪部分，尚有
    未洽；又九十三年四月九日同案被告乙○○毆打證人甲○○
    應係臨時起意，實難認未於事發現場之被告己○○就此與同
    案被告乙○○有犯意聯絡、行為分擔。是以，本案被告己○○分別被訴前揭所述之傷害罪、恐嚇取財等罪部分，公訴人
    所提出之證據或所指出之證明方法，尚不足為被告己○○有
    罪之積極證明，或說服本院形成被告己○○有罪之心證。此
    外，復查無其他積極證據足資證明被告己○○確有公訴人所
    指此部分犯行，此部分之犯罪事實即屬不能證明，依法原亦
    應諭知無罪之判決，惟公訴人認此部分與其前開所犯傷害罪
    、恐嚇取財罪部分有連續犯之裁判上一罪關係，爰不另為無
    罪之諭知。
據上論斷，應依刑事訴訟法第二百九十九條第一項前段，刑法第
二十八條、第五十六條、第三百四十六條第一項、第二百七十七
條第一項、第五十五條、第四十七條、第四十一條第一項前段，
罰金罰鍰提高標準條例第一條前段、第二條，判決如主文。
中    華    民    國    95    年    2     月    10    日
                  刑事第十四庭  審判長法  官  楊真明
                                      法  官  陳  葳
                                      法  官  劉逸成
上正本證明與原本無異。
如不服本判決，應於送達後十日內向本院提出上訴狀（須附繕本
），上訴於臺灣高等法院臺中分院。
                                      書記官  謝惠雯
中    華    民    國    95    年    2    月     10    日
附錄論罪科刑法條
中華民國刑法第346條
意圖為自己或第三人不法之所有，以恐嚇使人將本人或第三人之
物交付者，處六月以上五年以下有期徒刑，得併科一千元以下罰
金。
前項方法得財產上不法之利益，或使第三人得之者，亦同。
前二項之未遂犯罰之。
中華民國刑法第277條
傷害人之身體或健康者，處三年以下有期徒刑、拘役或一千元以
下罰金。
犯前項之罪因而致人於死者，處無期徒刑或七年以上有期
徒刑；致重傷者，處三年以上十年以下有期徒刑。


司法院資訊處製作；財團法人民間司法改革基金會備份。
